【裁判字號】    99,交聲,134
【裁判日期】    990630
【裁判案由】    聲明異議
【裁判全文】
臺灣屏東地方法院交通事件裁定         99年度交聲字第134號
原處分機關  交通部公路總局高雄區監理所屏東監理站
異  議  人
即受處分人  甲○○
上列受處分人因違反道路交通管理處罰條例事件，對於交通部公
路總局高雄區監理所屏東監理路於民國99年4 月8 日所為之處分
（原處分案號：屏監違字第裁82-V00000000號），聲明異議，本
院裁定如下：
    主  文
異議駁回。
    理  由
一、原處分意旨略以：異議人即受處分人甲○○於民國99年2 月
    11日16時55分許，騎乘車牌號碼SB5-329 號輕型機車，行經
    屏東縣屏東市○○路與興豐路交岔路口時，因有駕車行經有
    燈光號誌管制之交岔路口闖紅燈之違規事實，為警攔停後製
    單舉發，嗣原處分機關即交通部公路總局高雄區監理所屏東
    監理站認異議人上開情形，違反道路交通管理處罰條例第53
    條第1 項之規定，裁處罰鍰新臺幣（下同）1,800 元，並依
    同條例第63條第1 項規定記違規點數3 點等語。
二、聲明異議意旨詳如附件聲明異議狀所載。
三、按汽車駕駛人，行經有燈光號誌管制之交岔路口闖紅燈者，
    處1,800 以上5,400 元以下罰鍰；又汽車駕駛人有第53條情
    形者，記違規點數3 點，道路交通管理處罰條例第53條第1
    項、同條例第63條第1 項分別定有明文。經查：
（一）異議人於99年2 月11日16時55分許，騎乘車牌號碼SB5-32
      9 號輕型機車，行經屏東縣屏東市○○路與興豐路交岔路
      口時，因有駕車行經有燈光號誌管制之交岔路口闖紅燈等
      情，業據舉發員警俞秋輝陳稱：伊在大連路30巷前50公尺
      處執行交通稽查勤務，發現一名駕駛人甲○○闖越紅燈，
      伊遂請其拿出駕照、行照，該名違規駕駛人當場坦承闖越
      紅燈之事實，然一直不願拿出行照、駕照，且在場吵鬧，
      請求伊不要開立紅單等語甚詳，此有舉發員警提供之職務
      報告、屏東縣政府警察局屏東分局99年3 月5 日屏警分交
      字第0990006318號函在卷可參（見本院卷第20、24頁）。
（二）復觀以舉發地點路面開闊，交通號誌豎立處並未有何遮蔽
      物，且由舉發員警舉發時所站立位置應可清楚辨識上開交
      岔路口交通號誌運作情況，有舉發現場圖、舉發現場照片
      在卷可證（見本院卷第17至19頁）；復參以本件舉發員警
      ，執行公務本身倘有違法、不當將有受行政懲處責任之嚴
      格監督，而其與異議人間亦素不相識，並無仇隙，衡情自
      無虛構違規事實以陷害異議人之理。
（三）從而，異議人確實於上開時地，有騎乘機車闖越紅燈之違
      規事實，洵屬明確。
四、另交通違規行政爭訟之舉證責任原理，應非如刑事案件中，
    必須超越任何合理懷疑，始可為有罪判決之嚴格程度，而係
    應與民事訴訟之舉證責任原理相類似，亦即基本上應就行政
    機關與人民所各自主張有利於己之事實，分配其應盡之舉證
    責任，而非逕予適用刑事訴訟上之無罪推定原則，此觀諸行
    政訴訟法第136 條規定行政訴訟程序準用民事訴訟法第277
    條舉證責任分配原則之立法意旨，即可明瞭。準此，本件異
    議人僅空言泛稱：伊平常均遵守交通規則，遇紅燈亮時就會
    停止前進云云，然迄未提出或聲請調查何項事證，以實其說
    ，或用以佐證員警舉發過程有何瑕疵可指，自難認其辯詞可
    採。
五、又異議人請求本院調閱舉發地點監視器畫面藉以證明其並未
    有交通違規情事，然以前揭事證已足認定異議人有行經燈光
    號誌管制之交岔路口闖紅燈之違規事實；再者，舉發地點監
    視器亦因裝設角度原因，無法拍攝舉發地點交岔路口燈號運
    作，有屏東縣政府警察局屏東分局99年3 月5 日屏警分交字
    第0990006318號函附卷可考（見本院卷第24頁）。是此部分
    之證據並無調查可能，亦欠缺調查必要，併予敘明。
六、末以，本件固未有舉發照片以資證明異議人交通違規事實，
    然交通警察掣單舉發違反道路交通管理處罰條例所列違規事
    實，本質上為行政處分，係公務員基於職務上權力，依法就
    特定之具體事件所為具公法上效果之單方面行政行為，基於
    公務員為公法上行為具有公信力之原則，該行政行為當可被
    推定為真正，其據以依法處分之事實認定亦為正確無誤，本
    此公信原則，立法者乃賦予行政機關制定違反道路交通事件
    統一裁罰基準及處理細則，使執行勤務員警得當機處分，以
    達其維護交通秩序、安全之行政目的，反之，若謂公務員一
    切行政行為均需預留證據以證其實，則國家行政勢必窒礙難
    行，是本件舉發員警本其維護交通秩序、安全職責所為之舉
    發，雖未照相存證，亦應受到合法、正確之推定。此外，員
    警稽查違反道路交通安全規則之各種違規行為，本有不同之
    執行方法，就闖紅燈而言，單憑執勤員警之目視應即可確定
    ，並非每件違規行為均須以照相舉發，始可認定之。此在數
    量龐大且突發狀況較多之交通事件中尤然，不因未經拍照存
    證或其他科學方法舉證而有異。復闖越紅燈之違規行為，具
    高度危險性，發生時間甚短，本質上屬稍縱即逝之違規行為
    ，尚難強令員警於舉發時，須另輔以其他證據。況本件以前
    述違規當時之情況證據及經驗法則，適足補強員警執行勤務
    之際，依法舉發之正確性。
七、至異議人若確實因個人經濟困窘而無力繳交本件交通違規罰
    鍰，自應循相關道路交通安全法規之規定，向公路監理機關
    申請分期繳納等救濟方式，併予指明。
八、爰依道路交通案件處理辦法第19條，裁定如主文。
中    華    民    國    99    年    6     月    30    日
                  交通法庭      法  官  羅森德
以上正本證明與原本無異。
如不服本裁定應於收受送達後5 日內向本院提出抗告書狀敘述抗
告之理由抗告於臺灣高等法院高雄分院。
中    華    民    國    99    年    6     月    30    日
                                書記官  盧姝伶

司法院資訊處製作；財團法人民間司法改革基金會備份。
